臺灣高雄地方法院刑事判決　　　　　　 96年度簡上字第159號
公　訴　人　臺灣高雄地方法院檢察署檢察官
被　　　告　甲○○
上列上訴人因被告偽造文書案件，不服本院高雄簡易庭民國95年
度簡字第7323號第一審判決（聲請簡易判決處刑案號：臺灣高雄
地方法院檢察署95年度偵字第27182 號），提起上訴，本院管轄
第二審之合議庭判決如下︰
    主  文
原判決撤銷。
甲○○連續行使偽造私文書，足以生損害於公眾及他人，處有期
徒刑肆月，如易科罰金，以銀元參佰元即新臺幣玖佰元折算壹日
。高雄縣政府警察局高警交字第一二三三二五一號、第0000
000號舉發違反道路交通管理事件通知單之移送聯、收執聯、
存根聯內偽造「乙○○」署名共陸枚，均沒收。
    事  實
一、甲○○因駕駛執照已遭主管機關吊扣，其為避免無照駕駛遭
    警臨檢發現，竟基於行使偽造私文書之概括犯意，先後於：
    (一)民國95年5 月20日凌晨0 時55分許，駕駛8R-9291 自小客
    車行經高雄縣大寮鄉○○○路口，因違規闖紅燈遭高雄縣政
    府警察局林園分局警備隊警員攔下盤查時，及於(二)95年5 月
    24日下午5 時50分許，駕駛車號8R-9291 號自小客車行經高
    雄縣湖內鄉○○村○○路與太爺路交岔路口，因未攜帶駕照
    復遭高雄縣警察局湖內分局湖內派出所警員攔檢時，均向臨
    檢警員冒稱其係乙○○（即甲○○之表姊夫），且於警員開
    立違規舉發通知單交付其簽收確認時，先後於高雄縣政府警
    察局高警交字第1233251 號、第0000000 號舉發違反道路交
    通管理事件通知單（一式三聯）「移送聯」之收受通知聯簽
    章欄上，均偽造「乙○○」之簽名，並均因而複寫在前開文
    件之存查聯、回覆聯上，而均偽造足徵表示受舉發人「乙○
    ○」已經收受違規通知單之該等私文書，均再交付警員收執
    而行使之，均足生損害於乙○○及交通管理機關對交通秩序
    管理之正確性，嗣警清查上開舉發通知單發覺有異，乃循線
    發現上情。
二、案經高雄縣政府警察局湖內分局移送臺灣高雄地方法院檢察
    署檢察官偵查後聲請簡易判決處刑，及移送併案審理。
    理  由
一、上揭犯罪事實，業據被告甲○○於本院審理中坦承不諱，核
    與證人乙○○於警詢中陳稱：伊未允許被告使用伊之姓名年
    籍資料等語相符，且就上開犯罪事實一(一)部分，並有高雄縣
    政府警察局高警交字第1233251 號舉發違反道路交通管理事
    件通知單，就犯罪事實一(二)部分，並有高雄縣政府警察局高
    警交字第0000000 號舉發違反道路交通管理事件通知單在卷
    可稽，足見被告之自白乃與事實相符，應堪採信；而被告於
    上開舉發通知單上偽造「乙○○」之署名，進而偽造表彰受
    舉發人收受通知書之私文書，此舉足以使乙○○因而遭受主
    管機關裁罰，且蒙受不佳之交通違規紀錄，亦足使交通主管
    機關對非違規之人進行裁罰，顯足生損害於乙○○及交通主
    管機關對於交通秩序管理之正確性，故被告上開犯行事證明
    確，堪予認定，應依法論科。
二、按刑法第2 條第1 項規定：「行為後法律有變更者，適用行
    為時之法律。但行為後之法律有利於行為人者，適用最有利
    於行為人之法律。」，經查：被告行為後，刑法下列規定業
    於94年2 月2 日修正公布，並於95年7 月1 日施行，經為新
    舊法比較如下：
  (一)本件被告先後2 次犯行，因時間緊接，所犯構成要件相同之
    罪，如依舊法刑法第56條之規定：「連續數行為而犯同一之
    罪名者，以一罪論。但得加重其刑至二分之一。」，可以連
    續犯論以1 罪，至多並加重其刑至二分之一，然新法業將連
    續犯之規定修正刪除，被告上開2 次行為於新法時期，即應
    論以數罪而分論併罰，經比較後新法規定並未較有利於被告
    。
  (二)按刑法第41條第1 項前段原規定：「犯最重本刑為五年以下
    有期徒刑以下之刑之罪，而受六個月以下有期徒刑或拘役之
    宣告，因身體、教育、職業、家庭之關係或其他正當事由，
    執行顯有困難者，得以一元以上三元以下折算一日，易科罰
    金」，且被告行為時之易科罰金折算標準，依修正前罰金罰
    鍰提高標準條例第2 條前段（現已刪除）之規定，本係就其
    原定數額提高為100 倍折算1 日，故被告行為時之易科罰金
    折算標準乃以銀元300 元折算1 日，經折算後應以新臺幣90
    0 折算為1 日。惟修正後刑法第41條第1 項前段則改以：「
    犯最重本刑為五年以下有期徒刑以下之刑之罪，而受六個月
    以下有期徒刑或拘役之宣告者，得以新臺幣一千元、二千元
    或三千元折算一日，易科罰金」，乃就易科罰金之折算標準
    予以提高，修正後之新法規定並未較有利於被告。
  (三)經為上開整體比較後，因修正後新法規定並未較有利於被告
    ，本件自應一體適用修正前刑法之規定。
三、按上訴人在交通違規通知單移送聯「收受通知聯者簽章」欄
    內偽簽「林某」姓名，自不待依據習慣或特約，單從形式上
    觀察，即足以知悉係表示由林某名義出具領收通知聯之證明
    ，此與事先在印妥內容之收據上偽簽他人姓名之情形，無分
    軒輊，當然屬於刑法第210 條所稱之私文書，最高法院83年
    度台上字第6631號判例意旨可資參照。故核被告上開2 次行
    為，均係觸犯刑法第216 條、第210 條之行使偽造私文書罪
    ；被告於舉發通知單上偽造「乙○○」署名之行為，屬偽造
    私文書之階段行為，而被告偽造舉發通知單私文書之低度行
    為，又為行使偽造私文書之高度行為所吸收，均不另論罪。
    被告前後2 次行使偽造私文書之行為，時間緊接，所犯構成
    要件相同之罪，顯係出於概括之犯意為之，應以連續犯論以
    1 罪，並加重其刑。檢察官雖未就被告於犯罪事實一(一)之行
    為聲請簡易判決處刑，惟該部分與檢察官聲請簡易判決處刑
    即犯罪事實一(二)之行為，有連續犯之裁判上一罪關係，且經
    檢察官移送併辦，本院自應併予審理。
四、原審以被告所犯上述犯罪事實一(二)行使偽造私文書犯行，事
    證明確，據以論罪科刑，固非無見，惟被告於原審判決前尚
    有為犯罪事實一(一)之行使偽造私文書犯行，且此部分與檢察
    官聲請簡易判決處刑犯行部分，具有連續犯之裁判上一罪關
    係，原審漏未審酌，尚有未洽，檢察官上訴意旨指摘原判決
    未當，為有理由，自應由本院將原判決撤銷改判。爰審酌被
    告因無照駕駛，為逃避警方實施臨檢，乃偽造以乙○○名義
    製作之收受舉發通知書私文書，並加以行使之，顯然足生損
    害於乙○○及交通主管機關對於交通秩序管理之正確性，本
    不宜寬恕，惟念其所生損害尚非嚴重，且於本院審理時坦認
    犯行，態度尚稱良好等一切情狀，量處如主文所示之刑，並
    諭知易科罰金之折算標準；另前開舉發通知單之移送聯、收
    執聯、存根聯內所示偽造之「乙○○」署押共6 枚，皆係偽
    造之署押，不問屬於被告與否，均應依刑法第219 條宣告沒
    收。
五、據上論斷，應依刑事訴訟法第455條之1第1項、第3項、第36
    9條第1項前段、第364條、第299條第1項前段、刑法第2條第
    1 項前段、修正前刑法第56條、第216 條、第210 條、第41
    條第1 項前段、第219 條，廢止前罰金罰緩提高標準條例第
    2 條，判決如主文。
中　　華　　民　　國　　96　　年　　4 　　月　　26　　日
                  刑事第七庭    審判長法　官  李淑惠
                                      法　官  張茹棻
                                      法  官  蔡川富
以上證明與原本無異。
不得上訴。
中　　華　　民　　國　　96　　年　　4 　　月　　26　　日
                                      書記官  王治華
中華民國刑法第216條
（行使偽造變造或登載不實之文書罪）
行使第210 條至第215 條之文書者，依偽造、變造文書或登載不
實事項或使登載不實事項之規定處斷。
中華民國刑法第210條
（偽造變造私文書罪）
偽造、變造私文書，足以生損害於公眾或他人者，處5 年以下有
期徒刑。
